【裁判字號】    89,上易,452
【裁判日期】    890315
【裁判案由】    建築法
【裁判全文】
臺灣高等法院刑事判決                            八十九年度上易字第四五二號
    上  訴  人  臺灣臺北地方法院檢察署檢察官
    被      告  乙○○
                丙○○
                甲○○
右上訴人因被告違反建築法案件，不服台灣台北地方法院八十八年度易字第二六七一
號中華民國八十八年十二月三十一日第一審判決（起訴案號：台灣台北地方法院檢察
署八十八年度偵字第一三三五號）提起上訴，本院判決如左：
    主  文
上訴駁回。
    理  由
一、本件公訴意旨略以：乙○○、丙○○、甲○○所有座落台北市中山區○○○路○
    段八三巷十三號地下一樓、二樓，領有台北市政府工務局核發七四使字一四０號
    使用執照，主要用途為防空避難室。竟共同將該址擴大違規佔用防空避難室，供
    人違規使用。經台北市政府於民國八十七年八月五日查告該址擅自提供他人經營
    登記範圍外之「美容業務」，違反建築法第七十三條規定，於八十七年八月十八
    日以北市工建字第三一五四一八００號處罰鍰新台幣六萬元並勒令停止使用。乙○○等經制止不從仍在原處繼續供人違規使用，於八十七年十月八日台北市政府
    警察局以北市警中分一字第八七六二三０六０００號查察取締該址違規經營「凱
    莉三溫暖」。經台北市政府工務局於八十七年十一月二日以北市工建字第八七三
    一九七一八００號函請改善並停止使用。仍不從，再經台北市政府警察局於八十
    七年十一月十日以北市警中分一字第八七六二六六一六００號函告仍繼續違規使
    用中。因認被告乙○○、丙○○、甲○○等涉有建築法第九十四條之犯行。
二、訊據被告乙○○、丙○○、甲○○雖到庭坦承將本件房屋出租他人經營三溫暖業
    務用，但堅決否認右揭犯行，均辯稱：伊等只是將該屋出租之房東，不知房客作
    違規使用，也不知道被台北市政府罰款及勒令停止使用，亦未收到工務局的函，
    房客並未告知此事，所以一直到八十八年三、四月間收到起訴書才知道等語。經
    核本件公訴人認被告有上開違反建築法犯行，其主要依據為，被告等人所有之上
    開房屋係地下一、二樓，主要用途為防空避難室，被告竟將之全部違規出租於他
    人經營美容業務，被告對此違規事由當甚明白，對於主管機關多次臨檢或以函通
    知違規情事，豈可諉為不知，而建築法第九十四條所謂未經許可擅自使用經制止
    方式非必限於以書面為之，而主管台北市政府工務局以通知被告函雖因招領逾期
    而退回，但該函既已處於隨時可受領狀態，自應認被告已經制止而不從，而應構
    成上開違反建築法之罪。經查：
１、被告乙○○、丙○○、甲○○所有座落台北市中山區○○○路○段八三巷十三號
    地下一樓、二樓之建築物，領有台北市政府工務局核發七四使字一四０號使用執
    照，主要用途為防空避難室，竟提供他人違規使用為美容業務等情，固有台北市
    工務局八十七年八月十八日北市工建字第八七三一五四一八００號函、八十七年
    十一月二日北市工建字第八七三一九七一八００號函及台北市政府警察局中山分
    局八十七年九月三十日、八十七年十一月七日臨檢紀錄表、八十七年十一月十日
    北市警中分一字第八七六二六六一六００號函各一紙在卷可綦。然查，八十七年
    八月十八日北市工建字第八七三一五四一八００號函、八十七年十一月二日北市
    工建字第八七三一九七一八００號函，均因招領逾期經退回台北市政府工務局，
    有台北市政府工務局八十八年六月七日北市工建字第八八三一二九七四００號函
    在卷可證。又查本件被告甲○○之住所為台北市○○街七九巷一二之三號；丙○○為台北縣永和市○○街十九巷二號；乙○○為台北市○○路○段一八八號十二
    樓，均有戶藉謄本各一紙在卷可稽，而台北市政府工務局上開處分通知書均送達
    台北縣中和市○○路一一四巷二十七號，而因招領逾期退回未經合法送達於被告
    乙○○等三人，此有該局函一件（偵一三三五號卷二十頁）及其函復原審北市工
    建字第八八三一二九七四００號函一紙在卷可稽，是以本件被告均未合法受領工
    務局之處分書，顯不符合建築法第九十四條「未經許可擅自使用經制止不從」之
    要件，而不能認為成立該罪。而公訴人上訴意旨認該處分書等均已使被告等人處
    於可受領狀態，因認已合法通知被告者，即有誤會。
２、再者，本件被告將上開房屋出租於第三人凱莉三溫暖股份有限公司負責人許旭哲
    ，核其出租範圍為台北市○○○路○段八十三巷十三號B2，雙方並約定不得供非
    法使用，有被告等人提出之房屋租賃契約書一紙在卷可稽。而核該自地下二樓原
    為防空避難室面積為二一七點七五平方公尺、變電室二四點六平方公尺、餐廳四
    一二點五五平方公尺，但於八十三年三月二十五日經台北市工務局核准將餐廳部
    分變更為健身服務業（營業性浴室）用，有被告提出之八十三年七月十九日北市
    工建字第五二八一一號函影本一紙可稽，查被告既僅將該房地地下二樓出租於許
    旭哲經營三溫暖用，雖許旭哲擅將該址擴大違規並佔用防空避難室，亦不得將許
    旭哲之行為認即屬被告等三人之違反建築法行為，亦難以該罪相繩。此外，復查
    無其他積極證據證明被告等確有公訴人所指之違反建築法犯行，既不能證明被告
    等犯罪，依法應諭知無罪之判決。而原審經詳察，以被告犯行不能證明，而為無
    罪判決之諭知，核無不合，而公訴人仍執前詞，指摘原判決不當請求將原判決撤
    銷改判，即無理由，應予駁回。
三、據上論斷，應依刑事訴訟法第三百六十八條，判決如主文。
本案經檢察官沈世箴到庭執行職務。
中    華    民    國     八十九   年       三      月         十五      日
                           臺灣高等法院刑事第二十一庭
                               審判長法  官  葉  騰  瑞
                                     法  官  江  國  華
                                     法  官  魏  大  喨
右正本證明與原本無異。
不得上訴。
                                     書記官  洪  秋  帆
中    華    民    國     八十九   年       三      月         十六      日


司法院資訊處製作；財團法人民間司法改革基金會備份。
